【裁判字號】    95,苗簡,25
【裁判日期】    950120
【裁判案由】    遷讓房屋
【裁判全文】
臺灣苗栗地方法院民事簡易判決      95年度苗簡字第25號
原      告  乙○○
被      告  甲○○
上列當事人間請求交付買賣標的物事件，本院於民國95年1 月6
日言詞辯論終結，判決如下：
    主  文
原告之訴及假執行之聲請均駁回。
訴訟費用由原告負擔。
    事實及理由
壹、原告之聲明：
  一、被告應將坐落苗栗縣大湖鄉○○段672 之15、1345之 491
      、1345之495 地號土地，及其上建號302 即門牌號碼苗栗
      縣大湖鄉栗林村15鄰八份2 號2 層樓房1 棟交付原告。
  二、願供擔保請准宣告假執行。
貳、事實摘要：
  一、原告起訴主張：原告於民國91年3 月28日向被告購買如訴
      之聲明所示之土地及房屋（下稱系爭房地），並已辦妥所
      有權移轉登記完畢。詎被告自買賣迄今並未將系爭房地交
      付原告，爰依買賣之法律關係，訴請被告交付上開房地。
  二、被告則以：伊與原告原為同居人，因伊欲向銀行貸款新臺
      幣（下同）1,500,000 元供兩造共同使用，然伊信用不佳
      無法獲得貸款，遂將名下所有系爭房地移轉登記與原告，
      以原告名義辦理貸款，而上開銀行貸款利息每月34,500元
      ，並由伊繳納，足見兩造間並無買賣系爭房地之真意等語
      ，資為抗辯。並聲明：原告之訴駁回。
參、法院之判斷：
  一、按訴狀送達後，原告不得將原訴變更或追加他訴，但不甚
      礙被告之防禦及訴訟之終結者，不在此限，民事訴訟法第
      255 條第1 項第7 款定有明文。本件原告原依據民法第76
      7 條所有物返還請求權之法律關係，請求被告遷讓房屋，
      嗣於本院95年1 月6 日言詞辯論期日，當庭陳明變更為依
      據買賣之法律關係，請求被告交付系爭房地，核其變更尚
      不甚礙被告之防禦及訴訟之終結者，與上開法條規定相符
      ，應予准許，合先敘明。
  二、查被告所有坐落苗栗縣大湖鄉○○段672之15、1345之491
      、1345之495 地號土地，及其上建號302 即門牌號碼苗栗
      縣大湖鄉栗林村15鄰八份2 號2 層樓房1 棟，於91年4 月
      18日以買賣為原因辦理移轉登記與原告所有之事實，為兩
      造所不爭，並有原告提出之土地及建築改良物買賣所有權
      移轉契約書、所有權狀、土地及建物登記謄本等件在卷可
      證（見卷第6至13頁），堪信為真實。
  三、惟原告主張伊向被告購買系爭房地一節，則為被告所否認
      ，並以兩造間並無買賣之真意等語置辯。是本件應審究者
      ，厥為兩造就系爭房地有無買賣之真意？經查：
    (一)原告業於本院95年1 月6 日言詞辯論期日自認：「原本被
      告沒有真的想要把系爭房地賣給我，想說有錢的時候還要
      再過戶回去，所以這段時間的銀行貸款利息由被告負擔，
      我們當初在簽訂買賣合約書的時候，被告是沒有真的要將
      系爭房地賣給我，但是後來被告都沒有給付貸款利息，並
      且被告有向我說可以賣房子，所以我認為這房地就是被告
      賣給我的，被告既然沒有還錢給我，也沒有給付貸款利息
      ，就是要把房地賣給我的意思」等語（見卷第35頁），足
      見兩造對於系爭房地並無買賣之真意，至為明確。
    (二)至於原告認被告既未還錢，亦未給付貸款利息，並同意原
      告出賣系爭房地，即係被告將系爭房地出賣予原告之意云
      云，究屬原告單方片面之臆想，難認兩造已有買賣之合意
      ，併此敘明。
    (三)按所謂通謀為虛偽意思表示，乃指表意人與相對人互相故
      意為非真意之表示而言，故相對人不僅須知表意人非真意
      ，並須就表意人非真意之表示相與為非真意之合意，始為
      相當，最高法院62年台上字第316 號判例參照。本件兩造
      於簽訂土地及建築改良物買賣所有權移轉契約書時，被告
      並無出賣系爭房地予原告之意，而此亦為原告所明知，已
      如前述，則揆諸前揭判例意旨，兩造互相故意為非真意之
      買賣表示，自屬通謀虛偽意思表示，依民法第87條第1 項
      前段規定，應屬無效。
  四、綜上所述，兩造既無買賣系爭房地之真意，渠等以買賣為
      原因所為之移轉登記，為通謀虛偽意思表示，依法無效。
      從而原告依買賣之法律關係，請求被告交付系爭房地，洵
      非有據，不應准許，應予駁回。原告之訴既經駁回，其假
      執行之聲請已失所依附，應併予駁回之。
  五、本件事證已臻明確，兩造其餘攻擊防禦方法及所舉證據，
      經審酌結果，與本件判決結論均無影響，爰不一一論述，
      附此敘明。
  六、結論：本件原告之訴為無理由，依民事訴訟法第436 條第
      2 項、第78條，判決如主文。
中    華    民    國    95    年    1     月    20    日
                      苗栗簡易庭法  官  黃佩韻
以上正本係照原本作成。
如對本判決上訴，須於判決送達後20日內向本院提出上訴狀（須
附繕本）。
                                書記官  蔡健忠
中    華    民    國    95    年    1     月    20    日


司法院資訊處製作；財團法人民間司法改革基金會備份。
